臺灣彰化地方法院刑事判決             100年度訴字第1136號
公  訴  人  臺灣彰化地方法院檢察署檢察官
被      告  謝順興
上列被告因毒品危害防制條例案件，經檢察官提起公訴（100 年
度毒偵字第1621號），被告於本院準備程序中自白犯罪，本院認
有刑事訴訟法第273 條之1 第1 項之情形，合議裁定由受命法官
獨任進行簡式審判程序，茲審理判決如下：
    主  文
謝順興施用第一級毒品，累犯，處有期徒刑捌月。
    事  實
一、謝順興前於民國（下同）91年間，因施用毒品案件，經本院
    以91年度毒聲字第1598號裁定送觀察、勒戒後，認無繼續施
    用毒品傾向，於91年7 月8 日執行完畢釋放，並由臺灣彰化
    地方法院檢察署檢察官以91年度毒偵字第1060、1391、1592
    號為不起訴處分確定，又於前開觀察、勒戒執行完畢5 年內
    之同年間，因施用毒品案件，經臺灣彰化地方法院檢察署檢
    察官聲請強制戒治並起訴，強制戒治部分，於93年1 月9 日
    法律修正無庸繼續戒治而釋放，起訴部分，則經本院以92年
    度訴字第137 號判決判處有期徒刑10月確定。又於94年間，
    因施用毒品案件，經本院以94年度訴字第1390號判決，判處
    有期徒刑1 年確定，業於95年11月16日徒刑執行完畢出監。
    詎其仍不知悔改，復基於施用第一級毒品海洛因之犯意，於
    100 年7 月5 日上午5 時27分為警採尿起回溯72小時內之某
    時，在其位於彰化縣鹿港鎮頭崙巷150 號住處內，以將海洛
    因置入針筒內摻水稀釋後注射血管之方式，施用第一級毒品
    海洛因1 次。嗣於100 年7 月4 日晚上8 時許，在彰化縣鹿
    港鎮○○路○ 段23巷17弄45號旁，因另涉竊盜案件為警查獲
    ，經徵其同意採集尿液送驗後，結果呈可待因及嗎啡陽性反
    應，始查悉上情。
二、案經彰化縣警察局鹿港分局報請臺灣彰化地方法院檢察署檢
    察官偵查起訴。
    理  由
一、按除被告所犯為死刑、無期徒刑、最輕本刑為3 年以上有期
    徒刑之罪或高等法院管轄第一審案件者外，於刑事訴訟法第
    273 條第1 項程序進行中，被告先就被訴事實為有罪之陳述
    時，審判長得告知被告簡式審判程序之旨，並聽取當事人、
    代理人、辯護人及輔佐人之意見後，裁定進行簡式審判程序
    ；除簡式審判程序、簡易程序及第376 條第1 款、第2 款所
    列之罪之案件外，第一審應行合議審判，刑事訴訟法第273
    條之1 第1 項、第284 條之1 分別定有明文。本件被告謝順
    興所犯係死刑、無期徒刑、最輕本刑為3 年以上有期徒刑或
    高等法院管轄第一審案件以外之罪，並於本院行準備程序時
    就被訴事實為有罪之陳述，本院合議庭依前揭規定，經評議
    結果，裁定改由受命法官獨任行簡式審判程序，先予敘明。
二、上揭事實，業據被告謝順興於偵訊及本院審理時均坦承不諱
    ，且其於100 年7 月5 日為警查獲時所採取之尿液，經送鑑
    驗結果，確呈可待因及嗎啡陽性反應，此有彰化縣警察局鹿
    港分局委託檢驗尿液代號與真實姓名對照表、勘察採證同意
    書、詮昕科技股份有限公司100 年7 月14日報告編號000000
    00號濫用藥物尿液檢驗報告各1 紙附卷可稽，應認被告之自
    白確與事實相符，堪以採信。
三、按依毒品危害防制條例所為關於聲請觀察、勒戒或強制戒治
    之裁定，涉及拘束人身自由之保安處分，係有關實體事項而
    與實體判決具同等效力，於確定後，得以其違背法令為由，
    提起非常上訴。又施用第一、二級毒品為犯罪行為，毒品危
    害防制條例第10條定有處罰明文。故施用第一、二級毒品者
    ，依前揭規定本應科以刑罰，惟基於刑事政策，對合於一定
    條件之施用者，則依同條例第20條、第23條之規定，施以觀
    察、勒戒或強制戒治之保安處分。再毒品危害防制條例於民
    國92年7 月9 日修正公布，自93年1 月9 日施行，刪除二犯
    及三犯之規定，一改修法前繁雜之處遇程序，並認施用毒品
    者係屬病患性犯人，以觀察、勒戒戒除其身癮，並以強制戒
    治去除其心癮。其中第20條、第23條將施用毒品之刑事處遇
    程序，區分為「初犯」及「五年內再犯」、「五年後再犯」
    。依其立法理由之說明：「初犯」，經觀察、勒戒或強制戒
    治後，應為不起訴處分或不付審理之裁定；經觀察、勒戒或
    強制戒治執行完畢釋放後，「五年內再犯」者，因其再犯率
    甚高，原實施之觀察、勒戒及強制戒治既已無法收其實效，
    爰依法追訴或裁定交付審理。至觀察、勒戒或強制戒治執行
    完畢釋放後，「五年後再犯」者，前所實施之觀察、勒戒或
    強制戒治已足以遮斷其施用毒品之毒癮，為期自新及協助其
    斷除毒癮，仍適用「初犯」規定，先經觀察、勒戒或強制戒
    治之程序。從而依該次修正後之規定，僅限於「初犯」及「
    五年後再犯」二種情形，始應先經觀察、勒戒或強制戒治之
    程序。倘被告前於五年內已再犯，縱其第三次（或第三次以
    上）再度施用毒品之時間，在初犯或前次再犯經觀察、勒戒
    或強制戒治執行完畢釋放五年以後，已不合於「五年後再犯
    」之規定，且因前已於「五年內再犯」，顯見其再犯率甚高
    ，原實施觀察、勒戒或強制戒治，已無法收其實效，即應依
    該條例第10條處罰，不因其再犯之處遇僅受觀察、勒戒之執
    行，未經起訴處罰而有異（參照最高法院97年度第5 次刑事
    庭會議決議及97年度臺非字第406 號判決）。查本件被告謝
    順興前於91年間，因施用毒品案件，經本院以91年度毒聲字
    第1598號裁定送觀察、勒戒後，認無繼續施用毒品傾向，於
    91年7 月8 日執行完畢釋放，並由臺灣彰化地方法院檢察署
    檢察官以91年度毒偵字第1060、1391、1592號為不起訴處分
    確定，又於前開觀察、勒戒執行完畢5 年內之同年間，因施
    用毒品案件，經臺灣彰化地方法院檢察署檢察官聲請強制戒
    治並起訴，強制戒治部分，於93年1 月9 日因法律修正無庸
    繼續戒治而釋放，起訴部分，則經本院以92年度訴字第137
    號判決判處有期徒刑10月確定等情，此有臺灣高等法院被告
    前案紀錄表在卷可稽，被告前既曾因施用毒品案件，經觀察
    、勒戒執行完畢釋放後之5 年內，已再犯施用毒品罪，復於
    100 年7 月5 日上午5 時27分為警採尿起回溯72小時內之某
    時，再犯施用第一級毒品海洛因之犯行，揆諸前揭說明，即
    非屬毒品危害防制條例第20條第3 項所規定之「五年後再犯
    」之情形，且因前已於「五年內再犯」，即應依毒品危害防
    制條例第10條之規定處罰。綜上所述，本案事證明確，被告
    犯行洵堪認定，應予依法論科。
四、查海洛因係毒品危害防制條例第2 條第2 項第1 款所稱之第
    一級毒品，依法不得持有、施用。核被告所為，係犯毒品危
    害防制條例第10條第1 項之施用第一級毒品罪。被告於施用
    前持有第一級毒品海洛因之低度行為，為施用之高度行為所
    吸收，不另論罪。又查被告前於94年間，因施用毒品案件，
    經本院以94年度訴字第1390號判決，判處有期徒刑1 年確定
    ，業於95年11月16日徒刑執行完畢出監等情，有臺灣彰化地
    方法院檢察署刑案資料查註紀錄表、臺灣高等法院被告前科
    紀錄表各1 份在卷可稽，其於5 年內以故意再犯本件有期徒
    刑以上之罪，為累犯，應依刑法第47條第1 項之規定，加重
    其刑。爰審酌被告前即有施用毒品之前科，且曾因施用毒品
    而送觀察、勒戒，仍未能戒除毒癮，竟再度施用毒品戕害自
    身健康，及其犯罪之動機、目的、所生危害及犯罪後尚知坦
    承犯行，態度良好等一切情狀，量處如主文所示之刑，以示
    懲儆。
五、據上論斷，應依刑事訴訟法第273 條之1 第1 項、第299 條
    第1 項前段，毒品危害防制條例第10條第1 項，刑法第11條
    前段、第47條第1 項判決如主文所示。
六、如不服本判決，得於判決書送達之日起10日內，以書狀敘述
    理由，向本庭提出上訴。
本案經檢察官楊聰輝到庭執行職務。
中    華    民    國   100    年    9     月    13    日
                        刑事第九庭    法  官  黃齡玉
以上正本證明與原本無異。
如不服本判決應於收受判決後10日內向本院提出上訴書狀，並應
敘述具體理由；其未敘述上訴理由者，應於上訴期間屆滿後20日
內向本院補提理由書（均須按他造當事人之人數附繕本）「切勿
逕送上級法院」。
中    華    民    國   100    年    9     月    13    日
                                      書記官  李噯靜
附錄本案論罪科刑法條全文：
毒品危害防制條例第10條
施用第一級毒品者，處 6 月以上 5 年以下有期徒刑。
施用第二級毒品者，處 3 年以下有期徒刑。